臺灣高等法院臺中分院刑事裁定
111年度毒抗字第224號
抗  告  人  
即  被  告    施立瑋



                      現於法務部矯正署臺中戒治所
上列抗告人因聲請強制戒治案件，不服臺灣彰化地方法院中華民
國111年1月19日裁定（111年度毒聲字第19號）提起抗告，本院
裁定如下：
    主  文
抗告駁回。
    理  由
一、本件抗告意旨略以：抗告人即被告（下稱抗告人）甲○○先前
    有施用毒品前科，但經本次觀察勒戒後業已徹底戒除毒癮，
    惟本次「有無繼續施用毒品傾向證明書」所附「有無繼續施
    用毒品傾向評估標準紀錄表」認抗告人有繼續施用毒品傾向
    ，其依據究竟為何？勒戒處所用印有無淪於橡皮圖章？均有
    詳予查明之必要，為此，特提起抗告，以維權益等語。
二、按觀察、勒戒後，檢察官或少年法院（地方法院少年法庭）
    依據勒戒處所之陳報，認受觀察、勒戒人無繼續施用毒品傾
    向者，應即釋放，並為不起訴之處分或不付審理之裁定；認
    受觀察、勒戒人有繼續施用毒品傾向者，檢察官應聲請法院
    裁定或由少年法院（地方法院少年法庭）裁定令入戒治處所
    強制戒治，其期間為6個月以上，至無繼續強制戒治之必要
    為止，但最長不得逾1年，毒品危害防制條例第20條第2項定
    有明文。次按勒戒處所應注意觀察受觀察、勒戒人在所情形
    ，經醫師研判其有或無繼續施用毒品傾向後，至遲應於觀察
    、勒戒期滿之15日前，陳報該管檢察官或少年法院（庭），
    觀察勒戒處分執行條例第8條第1項亦定有明文。依據上開規
    定，受觀察、勒戒人有無繼續施用毒品之傾向，係由醫師研
    判。而關於有無繼續施用毒品傾向之評估標準，法務部已於
    民國110年3月26日以法矯字第11006001760號函修正頒布「
    有無繼續施用毒品傾向評估標準紀錄表」、「有無繼續施用
    毒品傾向評估標準評分說明手冊」。是受觀察、勒戒人有無
    「繼續施用毒品傾向」，係依具體個案之臨床實務及相關事
    證等情綜合判定，有其相當之專業依據及標準，且涉及專門
    醫學，又衡酌強制戒治之目的，係為協助施用毒品者戒斷毒
    品之心癮及身癮所為之一種保安處分類型，該評估標準係將
    與判斷有無繼續施用傾向之相關因素加以列舉及量化，適用
    於每一位受觀察、勒戒處分之人，具一致性、普遍性、客觀
    性，以利執法者判定受勒戒人有無繼續施用毒品傾向。
三、經查：
  ㈠毒品危害防制條例第20條之規定業經總統以109年1月15日華
    總一義字第10900004091號令修正公布，自同年7月15日起生
    效施行，惟本條第2項未經修正，自無比較新舊法之問題，
    先予說明。
  ㈡至於現行有無繼續施用毒品傾向的評估標準，並非完全以受
    勒戒人勒戒後的結果作為依據，勒戒前及勒戒過程中的各種
    情況，亦屬評估的參考項目。依「有無繼續施用毒品傾向評
    估標準說明手冊」規定，係以前科紀錄與行為表現、臨床評
    估、社會穩定度等3 個項目合併計算分數，每一大項均有靜
    態因子與動態因子，並以各該因子分數相加，用以評估有無
    繼續施用毒品之傾向。因此，受勒戒人有無「繼續施用毒品
    傾向」，乃是依據具體個案綜合評估判定，具有其專業性及
    客觀標準。又考量強制戒治之目的，是為了協助施用毒品者
    戒斷毒品之心癮及身癮所為的保安處分，而該評估標準乃是
    適用於每一位受觀察、勒戒處分之人，具一致性、普遍性、
    客觀性，如果其評估由形式上觀察，並無分數計算顯然錯誤
    、亦無擅斷或濫權等明顯不當之情事，法院自應予以尊重。
     
  ㈢本件抗告人因施用毒品案件，經原審法院以110年度毒聲字第
    519號裁定送觀察、勒戒後，經法務部矯正署臺中戒治所附
    設勒戒處所（下稱臺中戒治所）於111年1月11日評斷其有無
    繼續施用毒品傾向結果，其計分狀況如下：   
  ⒈
　⑴前科紀錄與行為表現部分合計為32分（靜態因子30分+動態因
    子2分）：
　①毒品犯罪相關司法紀錄「有，3筆」，每筆5分，總分上限為1
    0分，得分10分。
  ②首次毒品犯罪年齡為「21至30歲」(5分)，得分5分。
　③其他犯罪相關紀錄「有，5筆」，每筆2分，總分上限為10分
    ，得分10分。
　④入所時尿液毒品檢驗為「一種毒品反應」，得分5分。
　⑤所內行為表現為「持續於所內抽菸」，得分2分。
　⑵臨床評估部分合計為28分（靜態因子24分+動態因子4分）：
  ①多重毒品濫用為「有，種類：安非他命、K他命」(10分)，得
    分10分。
　②合法物質濫用為「有，種類：菸、酒」，每種2分，得分4分
    。
　③使用方式為「無注射使用」(0分)，得分0分。
  ④使用年數為「超過1年」(10分)，得分10分。
  ⑤精神疾病共病（含反社會人格）「無」(0分)，得分0分。
　⑥臨床綜合評估（含病識感、動機、態度、就醫意願），評定
　　為「中度」（4分)，得分4分。
  ⑶社會穩定度部分為5分（靜態因子0分+動態因子5分）：
　①工作：「全職工作-油漆包商」（0分），得分0分。
  ②家庭：家人藥物濫用為「無」（0分）。
      　  入所後家人是否訪視為「無」（5分)，得分5分。
    　    出所後是否與家人同住為「是」(0分)。
  ⒉加總以上3項之靜態因子共54分、動態因子共11分，總分65分
    ，綜合判斷為「有繼續施用毒品傾向」，此有法務部矯正署
    臺中戒治所111年1月12日中戒所衛字第11110000220號函檢
    附之「有無繼續施用毒品傾向證明書」及「有無繼續施用毒
    品傾向評估標準紀錄表」各1份附卷（見110年度毒偵緝字第
    326號影卷第38、40至41頁）可稽。　
  ⒊綜合上開評定結果，係由該所具相關專業知識經驗之醫師，
    依其本職學識，於抗告人觀察、勒戒期間，就其過往前科紀
　　錄與行為表現、臨床評估及社會穩定度等因素所為之綜合判
    斷，為具有科學驗證所得之結論，且由形式上觀察，並無擅
    斷或濫權等明顯不當之情事，自得資為判斷抗告人有無繼續
    施用毒品傾向之證明。抗告意旨空言其業已戒除毒癮，勒戒
    處所之陳報顯屬無據並質疑淪為橡皮圖章云云，顯均無從為
    其有利之認定。
　㈣綜此，上開卷內記載之結果，既係該所相關專業知識經驗人
    士，在抗告人執行觀察、勒戒期間依本職學識評估之前科紀
    錄與行為表現、臨床評估、社會穩定度等項所為之綜合判斷
    ，具有科學驗證所得之結論，自得憑以判斷有無繼續施用毒
    品傾向之證明，則法務部矯正署臺中戒治所綜合評分者依個
    案臨床實務及具體事證，判定為「有繼續施用毒品傾向」，
    依諸前揭說明，尚無不合，且由形式上觀察，並無擅斷或濫
    權等明顯不當之情事，法院即宜予尊重其行政職權之行使及
    專業之判斷。是以，原審據以裁定抗告人令入戒治處所施以
    強制戒治，其期間為6個月以上，至無繼續強制戒治之必要
    為止，但最長不得逾1年，經本院審閱相關案卷後，核其所
    為認事用法並無不合，亦無違經驗、論理法則。
四、綜上所述，抗告人既經評估認定有繼續施用毒品之傾向，原
    審裁定其令入戒治處所施以強制戒治，其期間為6個月以上
    ，至無繼續戒治之必要為止，但最長不得逾1年，於法有據
    。抗告人以前詞提起抗告，並無理由，應予駁回。　
據上論斷，應依刑事訴訟法第412條，裁定如主文。　　
中　　華　　民　　國　　111 　年　　3 　　月　　29　　日
            刑事第九庭  審判長法　官　紀　文  勝
                              法　官　紀  佳  良
                              法　官　賴  妙  雲
以上正本證明與原本無異。
不得再抗告。                      
                              書記官  林  玉  惠 
　　　　　　　　　　　　　　　
中　　華　　民　　國　　111 　年　　3 　　月　　29　　日